臺灣宜蘭地方法院民事判決　　　　　　　 99年度勞訴字第7號
原　　　告　紀素惠
訴訟代理人　林恒毅律師
被　　　告　宜大機械股份有限公司
法定代理人　張乾原
訴訟代理人　陳淑薇
上列當事人間給付資遣費等事件，本院於100年4月28日言詞辯論
終結，判決如下：
    主  文
被告應給付原告新台幣萬零玖佰壹拾元及自民國九十九年二月
二十三日起至清償日止，按年息百分之五計算之利息。
原告其餘之訴駁回。
訴訟費用由被告負擔新台幣參佰參拾元，其餘新台幣陸仟貳佰捌
拾元由原告負擔。
本判決第一項得假執行。
    事實及理由
一、本件原告原起訴請求被告給付新台幣（下同）677,811 元及
    自起訴狀繕本送達之翌日起至清償日止，按年息5%計算之利
    息；嗣於99年1月22日更正請求金額為453,170元；復於99年
    1月26日更正請求金額為600,237元；又於99年9月8日更正請
    求被告給付600,237 元及自民國99年1 月26日起至清償日止
    ，按年息5%計算之利息；後於100年4月28日言詞辯論時再行
    更正利息起算日自起訴狀繕本送達之翌日起算，核屬民事訴
    訟法第255條第1項第3 款規定擴張及減縮應受判決事項聲明
    之情形，應予准許。
二、原告起訴主張：原告自87年6 月30日起任職於被告，由於工
    作認真努力，於被告工作已達11餘年，職務調升為財務部門
    之組長，平均薪資為每月38,787元。嗣於98年6 月間，被告
    因跳票事件，要求原告減薪，並欲將原告調往關係企業詠創
    公司，原告不同意，引起被告不悅。原告於98年8 月19日、
    20日兩日因事請假，又因病於98年8月24日請假1日，被告竟
    誣指原告曠職3 日，原告於98年9月5日至被告公司上班時，
    被告拒絕原告進入上班，原告報警處理後，被告始告知終止
    兩造間之勞動契約。被告違法解雇原告，原告立即於98年9
    月7 日寄發存證信函向被告異議，未獲回應，原告向宜蘭縣
    政府勞工處申請勞資爭議調解，於98年10月13日召開調解會
    議，但未達成協議，原告委請律師於98年11月11日寄發存證
    信函予被告，主張兩造間之勞動契約關係存在，請求給付薪
    資，被告置之不理，原告乃於99年1月4日委請律師於30日內
    寄發存證信函通知被告解除勞動契約。爰依據勞動契約之法
    律關係、勞動基準法（下稱勞基法）第14條、第16條、第17
    條、第18條及勞工退休金提條例第12條第1 項規定，請求被
    告給付資遣費371,709元、預告工資38,787元、剋扣薪資34,
    593元及98年9月1日起至99年1月4日止未給付薪資155,148元
    ，共計600,237元等語。並聲明：被告應給付原告600,237元
    及自起訴狀繕本送達之翌日起至清償日止，按年息5%計算之
    利息。
三、被告則以：原告原任職於被告公司財務部門，擔任出納職務
    ，並非主管，後於97年間，因原財務部門主管張素勉離職，
    原告便擔任代理主管一職，在代理期間，因增加主管工作及
    責任，便依公司給薪規則，於原有薪資上增加給付每月8,00
    0 元作為主管津貼，但原告嗣後不願繼續擔任代理主管職務
    ，被告也積極招募新的財務主管，於98年6 月新任財務主管
    江煌立到職，原告因此免兼代理主管職務，自98年7 月起不
    再發給原告每月8,000 元之主管津貼，原告之本薪並無變化
    ，故實質上原告並未減薪。新任財務主管江煌立到職後，原
    告開始出現異常行為及情緒，除了與新主管間之業務交接一
    直未能順暢辦理之外，到了98年8 月間，原告即開始表達倦
    勤之意，並要求資遣，並繼續抵制與新主管完成業務交接，
    嗣於98年8 月19日、20日，並未請假即未到公司上班，連續
    曠職2日，被告認為原告只是一時情緒，於98年8月21日開會
    予以慰留，但原告表示未婚夫居住在花蓮，日後想要至花蓮
    協助未婚夫的事業而拒絕了被告的慰留，到了98年8 月24日
    又自稱生病之故而未來上班。因原告與新主管交接業務不順
    ，被告之財務部門人手亦短缺，故被告於98年9月4日召開會
    議希望原告能再協助被告，並提及離職前應先將業務完整交
    接，但原告要求要先拿到原告所主張不合理的資遣費才願意
    配合辦理交接，並要求被告開立不實的「非自願離職證明書
    」以便請領失業給付，被告遂拒絕原告不合理之前述要求，
    並於98年9月5日依據勞基法第12條第1項第4款規定，以原告
    重大違反工作規則為由，終止兩造間之勞動契約關係，是原
    告請求被告給付資遣費、預告期間工資、剋扣工資及自98年
    9 月1日起至99年1月4日止未給付薪資云云，均無理由等語
    ，資為抗辯。並聲明：請求駁回原告之訴。
四、兩造不爭執之事實：
(一)原告自87年6月30日起任職於被告。
(二)原告於98年8月19日、20日及同年8月24日並未至被告位於龍
    德工業區辦公室上班。
(三)被告於98年9月5日以原告違反勞基法第12條第1項第4款為由
    ，通知原告終止兩造間的勞動契約。
(四)兩造於98年10月13日經宜蘭縣政府勞工處進行勞資爭議調解
    而未成立。
(五)原告於99年1月4日以被告違反勞基法第14條第1項第5款為由
    ，通知被告終止兩造間的勞動契約。
五、得心證之理由：
    本件之爭點，經兩造同意後整理如下述項目：（一）被告於
    98年9月5日終止兩造間之勞動契約是否合法？（二）原告於
    99年1月4日終止兩造間之勞動契約是否合法？（三）原告請
    求被告給付資遣費371,709 元，是否有理由？（四）原告請
    求被告給付預告工資38,787元，是否有理由？（五）原告請
    求被告給付剋扣薪資34,593元，是否有理由？（六）原告請
    求被告給付98年9月1日起至99年1月4日止之薪資155,148 元
    ，是否有理由？以下即分別予以說明：
(一)被告於98年9月5日終止兩造間之勞動契約是否合法？
 １ 被告主張原告拒不交接職務所掌資料以脅迫被告、實為自願
    離職卻要求資遣、要求不合理資遣費、要求被告開立不實之
    「非自願離職證明書」之事實，原告予以否認，依照舉證責
    任分配原則，應由被告對此負舉證之責任。經查：被告於98
    年9月5日終止兩造間之勞動契約以前，原告已表明無意繼續
    上班，被告多次予以慰留之事實，此有被告提出之98年9 月
    4 日之會議紀錄在卷可參，核與證人張錦農證述：原告請假
    的狀況我不瞭解，因為不需要經過我的批核，是經由總務批
    核。就我所知，原告提出要離職，我有參予離職的慰留會議
    ，我有表示原告是會計人才，公司也很需要她，她就是表示
    她還是要離開公司，後來她沒有同意留任等語大致相符。並
    有證人江煌立證稱：一開始，我是聽到同事風聲提到原告有
    離職的想法，在7 月底時，我有當面找原告談，她是否要離
    職的事情，原告有說她會離職，她說有幾個因素，一是她覺
    得這個地方太累了，因為先前只有她一個人負責財務部門，
    後來她已經先跟董事長談離職的事情，我又在與她洽談時她
    就開始提到退休金的問題，我告訴她我還是希望她能夠留任
    ，因為財務部門的人手還是不足，而且她是老員工，比較熟
    悉業務，她是沒有再跟我提到其他的原因等語。堪認原告早
    於被告於98年9月5日終止兩造間之勞動契約以前，已有倦勤
    之意。原告雖否認前述會議紀錄及證人證詞之真實性云云，
    然前述會議紀錄部分為手寫內容，且有多處增刪修改，衡情
    應非事後杜撰，否則被告無須大費周章另行增刪修改，而證
    人張錦農、江煌立之證詞，客觀上並無瑕疵可言，是原告空
    言否認，尚無可採。至被告提出之99年8 月21日之會議紀錄
    ，其上記載之日期為99年8 月24日，形式上已有不符，且為
    事後電腦繕打之內容，原告亦否認其真實性，自難予以採信
    。被告另辯稱原告實為自願離職卻要求資遣、要求不合理資
    遣費、要求被告開立不實之「非自願離職證明書」云云，查
    所謂資遣費之請求是否合理，無法單憑被告提出之前述證據
    資料即可判斷，而被告提出原告於99年1 月20日寄送之電子
    郵件內容，雖有記載原告請求被告開立「非自願性失業證明
    」，但此為被告於98年9月5日終止兩造間勞動契約之意思表
    示之後，兩造已發生本件勞資爭議，原告主觀上認定係遭被
    告非法解雇，自得請求被告核發「非自願性失業證明」，故
    被告前述抗辯，並無可採，本院僅能認定被告於98年9月5日
    終止兩造間之勞動契約以前，原告已表明無意繼續上班，被
    告多次予以慰留之事實而已。
 ２ 次查：證人江煌立證稱：我是98年6月2日就任被告公司，當
    初應徵時就已經談好是要擔任財務部門的主管，當時到被告
    公司任職時，財務部門除了我一人以外，只有原告一人任職
    ，我剛到任時並不清楚原告的薪資狀況，是後來因為原告要
    離職，公司要慰留時，聽到公司總經理談到才知悉，在本件
    糾紛發生之前，我並不清楚原告的薪資狀況。應徵當時與公
    司談好的薪資是2萬8千元到3萬元之間，這是試用3個月期間
    的薪資，現在是未扣除勞健保前，為4 萬元左右。我是銘傳
    大學會計系畢業，前一個工作是在松達光電擔任會計課長，
    在任職被告公司之前，在各公司財務部門服務的資歷前後大
    約11年左右，除了保險金融證照外，我並無其他特殊證照。
    我六月到任，因為財務部門只有她一個人，她的工作量算蠻
    多的，我先接管帳務部分，因為這方面涉及到公司往來的資
    金，帳務比較亂，我也是慢慢熟悉瞭解，金融部分跟銀行的
    往來，還是由原告繼續辦理，共事期間與原告的互動溝通並
    不良好，帳務本身有延續性，我要接手一定要詢問先前相關
    的帳務流程，她的反應是不太理我，我有反應給公司瞭解，
    公司總經理及董事長有找原告商談，商談後的結果我覺得狀
    況並無特別改善，到7 月中我發現人員不足，向公司反應要
    多爭取一些人，我有應徵進來一位新進人員，一開始，我是
    聽到同事風聲提到原告有離職的想法，在7 月底時，我有當
    面找原告談，她是否要離職的事情，原告有說她會離職，她
    說有幾個因素，一是她覺得這個地方太累了，因為先前只有
    她一個人負責財務部門，後來她已經先跟董事長談離職的事
    情，我又在與她洽談時她就開始提到退休金的問題，我告訴
    她我還是希望她能夠留任，因為財務部門的人手還是不足，
    而且她是老員工，比較熟悉業務，她是沒有再跟我提到其他
    的原因。從我到任後，到原告表明離職前，她對於我的詢問
    就已經表達不配合的態度，後來她明確表達要離職之後，公
    司希望她提出交接清冊，她表示除非與總經理及董事長的條
    件談好，她才願意提出，她的條件主要是關於資遣費，還要
    開資遣證明書，若是被告不同意她的條件，原告表明不會提
    出交接清冊，我覺得原告是拒絕作交接動作等語。另有證人
    李瑞貞證述：擔任經典會計師事務所副所長，我不是會計師
    ，我從70年迄今都在會計事務所服務，負責會計、審計工作
    。我們是98年12月接到被告委託，因為被告接到國稅局要查
    核97年度全年度的會計帳冊，我們接受委託之後，被告通知
    找不到帳冊憑證，請事務所協助要如何處理，我們先向相關
    廠商請求補憑證，再把帳冊整理後，送國稅局查核，全部查
    核工作到99年12月完成。大部分的憑證，被告都沒有辦法提
    供，都是我們協助被告再去廠商索取，憑證取得後與會計帳
    冊核對都符合會計相關準則。據被告公司江煌立副理所稱，
    在辦公室內部都找不到，有請教過他，是否有遺失的狀況，
    他稱並不清楚等語。足認被告主張原告對於相關帳冊憑證並
    未配合辦理交接，導致被告事後需另外委請會計事務所協助
    整理帳冊資料乙節，堪信屬實。查原告任職於被告長達11年
    之久，於證人江煌立就職於被告以前，是被告財務部門唯一
    的工作人員，原告理應對於承辦期間之帳冊憑證負有保管之
    義務，並應協助新到任主管即證人江煌立辦理業務交接，此
    為勞動契約之附隨義務，且原告早已萌生離職之意思，已如
    前述，則原告持續消極地拒絕配合辦理職務交接，已有違反
    勞動契約之情事。
 ３ 再查：原告於98年8月19日、20日及同年8月24日並未至被告
    位於龍德工業區辦公室上班之事實，為兩造所不爭執。原告
    雖主張其於98年8月19日、20日係請事假，同年8月24日則請
    病假，並提出上班紀錄卡影本乙份為證云云，然被告否認原
    告有請假之事實，原告提出之上班紀錄卡影本亦查無被告認
    可該請假事由之記載，且原告並未提出上開期日有何正當理
    由請事假或病假之佐證，自難單憑上班紀錄卡影本上之記載
    ，即認定原告確實有完成請假之程序及事由存在，是被告主
    張原告於98年8月19日、20日及同年8月24日未到公司上班視
    同曠職乙節，應屬可採。按勞工無正當理由繼續曠工3 日，
    雇主得不經預告終止契約，勞基法第12條第1項第6款定有明
    文。原告並非無正當理由繼續曠工3 日，而係無正當理由中
    斷不連續之曠工3 日而已，依照前述規定之反面解釋，被告
    自不能單憑原告於前述期日曠職共計3 日之事實，而終止勞
    動契約，但原告前開行為，仍屬違反勞動契約之情事，堪予
    認定。
 ４ 按勞工有違反勞動契約或工作規則，情節重大者，雇主得不
    經預告終止契約。雇主依前項第4 款規定終止契約者，應自
    知悉其情形之日起，30日內為之。勞基法第12條第1項第4款
    、第2 項分別定有明文。本件原告有持續消極地拒絕配合辦
    理職務交接之事實，違反勞動契約之附隨義務，另有無正當
    理由曠工總計3 日之情形，違反勞動契約之主給付義務，均
    詳如述說明，本院認為如原告僅違反前述之附隨義務，或僅
    違反前述之主給付義務者，均不足以該當勞基法第12條第1
    項第4 款規定違反勞動契約情節重大之構成要件，然原告同
    時違反了前述之附隨義務及主給付義務者，解釋上應可認定
    符合勞基法第12條第1項第4款規定違反勞動契約情節重大之
    要件，則被告在原告於98年8 月24日未到公司上班後未逾30
    日之除斥期間內，於同年9月5日通知原告終止兩造間勞動契
    約，自屬合法終止契約。
(二)原告於99年1月4日終止兩造間之勞動契約是否合法？
    查被告於98年9月5日業已合法終止兩造間之勞動契約關係，
    業如前述，則兩造自斯時起已無勞動契約關係存在，故原告
    事後於99年1月4日再行終止兩造間已不存在之勞動契約，自
    屬無據。
(三)原告請求被告給付資遣費371,709 元，是否有理由？
    本件被告既屬合法終止兩造間之勞動契約關係，則原告請求
    被告給付資遣費371,709 元，即無理由。
(四)原告請求被告給付預告工資38,787元，是否有理由？
    本件被告既屬合法終止兩造間之勞動契約關係，則原告請求
    被告給付預告工資38,787元，自無理由。
(五)原告請求被告給付剋扣薪資34,593元，是否有理由？
 １ 查兩造間之勞動契約關係，經被告於98年9月5日合法終止在
    案，然原告針對兩造間勞動契約關係尚未終止前之98年6 月
    至98年8 月間請求給付剋扣之薪資，既屬勞動契約有效期間
    所生之爭議，故本院仍應就此部分予以審認，合先敘明。
 ２ 按工資者，謂勞工因工作而獲得之報酬；包括工資、薪金及
    按計時、計日、計月、計件以現金或實物等方式給付之獎金
    、津貼及其他任何名義之經常性給與均屬之，勞基法第2 條
    第3款有明文規定。查原告提出自98年1 月至98年7月之薪資
    表影本，被告並未爭執其真正，堪信屬實。依據上開薪資表
    之記載，被告每月支付原告之工資包括本薪、職務加給、伙
    食津貼、工作津貼、免稅加班費、其他津貼、全勤獎金等項
    目，其中本薪、職務加給、伙食津貼、工作津貼、其他津貼
    均係每月固定給付，顯然屬經常性之給與；加班費部分，係
    勞工於正常工作時間之外，依勞基法第32條及33條規定，延
    長工作時間，並依同法第24條之規定，按平日每小時工資額
    加給3分之1至1 倍之工資，乃勞工因工作而獲得之報酬，自
    屬勞基法第2條第3款所稱之工資；而全勤獎金雖非固定給與
    ，須勞工無請假記錄時始得領取，然亦係按月給付之項目，
    非獎勵性之恩惠給予，為勞工因工作而可獲得之經常性報酬
    ，且上開項目均非屬勞基法施行細則第10條各款排除於工資
    範圍外之項目，均應計入工資之內。查原告之薪資，自98年
    1月起至98年6 月止，金額總計為232,724元，平均每月薪資
    為38,787元（元以下4捨5入，以下均同）。原告雖主張自98
    年6 月起已遭被告片面減薪云云，然依據原告提出之前述薪
    資表影本，原告係於98年7月起，每月實發金額始降為24,93
    2 元，核與原告提出之合作金庫銀行活期儲蓄存款存摺之交
    易明細資料記載98年8月11日匯入薪資24,932元（應係98年7
    月份薪資）相符，被告亦主張自98年7 月起不再發給原告每
    月8,000元之主管津貼等語，是原告主張98年6月已遭被告片
    面減薪云云，自屬無據。至98年7月及同年8月之實領薪資，
    依據原告提出之前開薪資表及存摺交易明細資料記載，分別
    為24,932元及25,836元，與原告每月平均薪資分別有12,787
    元及12,951元之差額，是原告依據勞動契約關係請求被告應
    給付剋扣之金額共計25,738元，應屬可採。
 ３ 被告雖辯稱原告原任職於被告公司財務部門，擔任出納職務
    ，並非主管，後於97年間，因原財務部門主管張素勉離職，
    原告便擔任代理主管一職，在代理期間，因增加主管工作及
    責任，便依公司給薪規則，於原有薪資上增加給付每月8,00
    0 元作為主管津貼，但原告嗣後不願繼續擔任代理主管職務
    ，被告也積極招募新的財務主管，於98年6 月新任財務主管
    江煌立到職，原告因此免兼代理主管職務，自98年7 月起不
    再發給原告每月8,000 元之主管津貼，原告之本薪並無變化
    ，故實質上原告並未減薪云云。然查：原告提出之上開薪資
    單上雖有主管津貼項目，但從98年1月至98年7月之記載均為
    空白，且被告所稱每月8,000 元主管津貼，該金額核與上開
    薪資單上任何一項之記載金額均不相符，故從形式上來看，
    被告前述辯解，已難採信。況根據被告於100年1月10日提出
    之陳報狀內容所載，原告之每月薪資於95年12月約為25,000
    元；於96年1月至6月約為29,000元：於96年6月至97年5月約
    為34,000元；於97年12月至98年6月約為38,000元；於98年7
    月至98年8月約為26,000 元，原告對此並無爭執，客觀上而
    言，亦查無原告於97年間因代理主管職務而增加每月8,000
    元之情形，要言之，原告於96年1月至6月約為29,000元，與
    96年6月至97年5月約為34,000元，薪資差距為5,000 元左右
    ，並非8,000元；原告於96年6月至97年5月約為34,000 元，
    與97年12月至98年6月約為38,000元，薪資差距為4,000元左
    右，亦非8,000 元，被告復未提出其他證據以實其說，則被
    告前述辯解，要無可採。
(六)原告請求被告給付98年9月1日起至99年1月4日止之薪資155,
    148 元，是否有理由？
    查兩造間之勞動契約關係業於98年9月5日合法終止在案，已
    如前述，然98年9月1日起至同年月4 日止，兩造間仍有勞動
    契約關係存在，被告仍應給付原告上開期日之薪資，故原告
    得請求被告給付98年9月1日起至同年月4日止之薪資共計5,1
    72 元（計算式：38,787元×4/30＝5,172）。其餘部分，因
    兩造間已無勞動契約關係存在，原告自不得請求被告給付薪
    資。
六、綜上所述，原告依據勞動契約之法律關係，請求被告給付剋
    扣之薪資25,738元及98年9月1日起至同年月4日止之薪資5,1
    72 元總計30,910元，及自起訴狀繕本送達翌日即99年2月23
    日起至清償日止，按年息5%計算之利息，為有理由，應予准
    許。其餘之請求，則屬無理由，應予駁回。本院所命被告給
    付之金額未逾50萬元，依照民事訴訟法第389條第1項第5 款
    規定，爰依職權宣告假執行。本件訴訟費用，僅有第一審裁
    判費6,610元，依照本件勝敗之比例，由被告負擔5%即330元
    ，其餘95%即6,280元則由原告負擔。本件事證已臻明確，兩
    造其餘主張及攻擊防禦方法，核與本件勝敗無關者，爰不一
    一論列，併此敘明。
七、訴訟費用負擔之依據：民事訴訟法第79條。
中    華    民    國    100    年    5    月    19    日
                  臺灣宜蘭地方法院勞工法庭
                      法  官  林俊廷
正本係照原本作成
如對本判決上訴，須於判決送達後20日內向本院提出上訴狀。
如委任律師提起上訴者，應一併繳納上訴審裁判費。
中    華    民    國    100    年    5    月    19    日
                      書記官  許麗汝